臺灣高雄地方法院民事判決　九十一年訴字第一六七四號
　　原　　　告　甲○○○
　　被　　　告　乙○○
右當事人間請求損害賠償事件，由本院刑事庭裁定移送前來，本院判決如左：
    主    文
被告應給付原告新台幣肆萬元及自民國九十一年四月十二日起至清償日止按年息百分
之五計算之利息。
原告其餘之訴駁回。
訴訟費用由被告負擔十分之一，餘由原告負擔。
本判決第一項於原告以新台幣壹萬元為被告供擔保後，得假執行。
原告其餘假執行之聲請駁回。
    事    實
甲、原告方面：
  一、聲明：被告應給付原告新台幣（下同）六十萬元，及自起訴狀繕本送達翌日起
      至清償日止按年息百分之五計算之利息，並聲明願供擔保請求宣告假執行。
  二、陳述：
      （一）被告乙○○係原告甲○○○已故配偶林茂松與前妻所生之子，兩人具有
            家庭暴力防治法第三條第三款規定之家庭成員關係，同住在高雄市苓雅
            區○○○路一四八號二樓，自林茂松死亡後，因被告不滿家產分析之事
            ，與原告相處不睦。嗣於民國九十年九月二十五日晚上十時三十分許，
            在上址因不滿原告將被告放在其所購置冰箱中之礦泉水取出，發生口角
            爭執，詎被告竟基於傷害之犯意，徒手出拳毆打原告致受有鼻頭部分一
            ．五ｘ一．五公分紅腫、鼻樑中段靠左側０．五ｘ０．三公分瘀血之傷
            害，原告因此受有身心上極大之痛苦，為此乃依侵權行為之法律關係提
            起本件訴訟，請求被告應給付原告精神慰藉金六十萬元及自起訴狀繕本
            送達翌日起至清償日止，按年息百分之五計算之利息。
      （二）又被告於其父死亡後，因不滿遺產分配之方式，及常在上址恐嚇原告，
            謂：「高雄市○○○路一四八號房屋及他父親之退休金如不交還，他要
            殺死原告及放火燒房子」等語，並且經常踢打原告之房門，大摔原告之
            物品並曾毆打原告。又被告陸續於八十九年九月二十一日凌晨一時及同
            年十一月三日晚間十時，分別將冰箱物品取出並摔落地面及摔壞酒瓶。
            被告又曾於九十年農曆春節期間在上開住處二樓廚房揚言殺死原告及放
            火燒屋，並於其父醫療期間在醫院恐嚇說要像白小燕那樣對待原告之女
            林慧菁等情，原告並曾於九十一年一月四日聲請保護令。
  三、證據：
      提出台灣高雄地方法院檢察署檢察官起訴書、台灣高雄地方法院九十年家護字
      第一四二五號民事裁定、高雄市政府警察局苓雅分局保護令執行紀錄表等件為
      證。
乙、被告方面：
  一、聲明：求為判決駁回原告之訴。
  二、陳述：
      我與原告會發生爭執是因為我父親死後家產分配不公平所致，但是九十年九月
      二十五日那天晚上我並未毆打原告，我是有從冰箱把她的菜拿出來摔在地上，
      我和她爭執的是我有無權利住在我父親的房子，此外我要向她要回我放在她那
      邊的金錢等語。
  三、證據：未提出任何書面證據。
丙、本院依職權調閱本院九十一年度易字第九一四號刑事卷宗，向財政部高雄市國稅
    局調閱兩造財產歸戶查詢清單及八十八、八十九年度綜合所得稅各類所得資料清
    單，向高雄縣仁武地政事務所調閱高雄縣鳥松鄉○○段一三二、四六八、四八五
    、四八六地號土地登記簿謄本。
    理    由
一、本件原告主張被告乙○○係其已故配偶林茂松與前妻所生之子，兩人具有家庭暴
    力防治法第三條第三款規定之家庭成員關係，同住在高雄市苓雅區○○○路一四
    八號二樓，自林茂松死亡後，因被告不滿家產分析之事，與原告即相處不睦。嗣
    於九十年九月二十五日晚上十時三十分許，在上址因不滿原告將被告放在冰箱中
    之礦泉水取出，發生口角爭執，詎被告竟基於傷害之犯意，徒手出拳毆打原告，
    致原告受有鼻頭部分一．五ｘ一．五公分紅腫、鼻樑中段靠左側０．五ｘ０．三
    公分瘀血之傷害，原告因此受有身心上極大之痛苦，為此乃依侵權行為之法律關
    係提起本件訴訟等語。被告則以其與原告係因父親死後家產分配不公平而發生爭
    執，但是九十年九月二十五日那天晚上並未毆打原告，我是有從冰箱把她的菜拿
    出來摔在地上，我和她爭執的是我有無權利住在我父親的房子，此外我要向她要
    回我放在她那邊的金錢等語資為抗辯。
二、本件原告主張被告因傷害行為，經本院判處拘役五十日並確定在案之事實，業據
    其提出與所述相符之本院九十一年度易字第九一四號刑事判決為證，且為被告所
    不爭執，並經本院調閱前開卷證審核屬實，自堪信為真實。惟被告則以前揭情詞
    置辯，是以本件之爭點厥為被告是否有傷害行為？
三、經查，原告主張被告於前揭時地，毆打原告成傷之事實，業據其提出聖功醫院受
    理家庭暴力事件驗傷診斷書為證，且證人即案發當日據報到場處理之警員蔡政利
    於本院刑事庭審理中到庭結證：我與曾克強警員一同前往處理，甲○○○帶我們
    至二樓，乙○○與甲○○○互相指責對方，並爭執家產之事，甲○○○說乙○○
    毆打她的頭部很痛，林俊文則否認毆打甲○○○，但因二樓燈光不是很亮，我不
    清楚甲○○○有無紅腫或瘀血，我把他們二人帶回派出所，由警員陳克廉製作警
    訊筆錄等語（參見本院刑事庭九十一年四月二日訊問筆錄），證人即警員曾克弘
    於偵訊中證稱：我到現場時，甲○○○說乙○○以手毆打她頭部，乙○○不承認
    有打她等語（偵查卷第六十二頁、六十三頁），證人即警員陳克廉於本院刑事庭
    審理中陳明：他們至派出所仍在爭執財產之事，我有看到甲○○○的鼻子紅紅的
    ，乙○○好像有說他們二人吵架時，不小心拉到甲○○○，我勸他們以和為貴，
    請甲○○○考慮後再決定是否提出告訴，當天並未製作警訊筆錄，隔天甲○○○
    又來派出所，並提出驗傷單，表示要對乙○○提出告訴等語（本院刑事庭九十一
    年四月十一日審判筆錄）。綜上所述，原告於案發後立即打電話報警，並在住處
    等候警員前來處理，隨後警員蔡政利及曾克強據報至原告住處時，原告立即向警
    方表示被告毆打其頭部，隨後原告至派出所，亦經處理警員陳克廉親見原告之鼻
    部微紅，核與原告提出其於九十年九月二十六日上午十一時三十分至聖功醫院檢
    驗之診斷證明書載明傷害之部位為鼻頭部分有紅腫、鼻樑中段靠左側有瘀血之傷
    情相合，而原告初向警員表示被告毆打其頭部，後於製作警訊筆錄時又表示被告
    係毆打其鼻部，然鼻部本屬人體頭、臉部器官之一，原告初始尚未決意提出傷害
    告訴，故而未向警員詳述其被毆打部位，待次日驗傷後始詳為指訴其被毆打部位
    為鼻部，核與事理法則及經驗法則並不相違背，是被告辯稱其無傷害行為，不足
    採信。
四、按因故意或過失，不法侵害他人之權利者，負損害賠償責任；不法侵害他人之身
    體、健康、名譽、自由、信用、隱私、貞操，或不法侵害其他人格法益而情節重
    大者，被害人雖非財產上之損害，亦得請求賠償相當之金額，民法第一百八十四
    條第一項前段、第一百九十五條第一項分別定有明文。今被告既因前開傷害行為
    致原告受有前述傷害，其請求被告賠償非財產上之損害，參諸前揭法條，依法自
    屬有據。經查，本件原告為國小畢業，現年約五十九歲，無業，名下有坐落高雄
    市○○區○○段一九一二號建地一筆、坐落高雄市苓雅區○○○路一四八號、面
    積一百四十二點九０平方公尺之房屋一幢及多筆股票投資；而被告為高職畢業，
    現擔任汽車教練，月薪約一萬五千元至二萬元之間，名下並有坐落高雄縣鳥松鄉
    ○○段一三二號、四六八號、四八五號共有之農地、坐落同地段三一０號、三一
    ０之一號、三一一號共有建地、坐落高雄縣鳥松鄉○○段三一一之一號、三一二
    號共有建地、坐落高雄縣大寮鄉○○○段三一六三號、三一六三之一號共有農地
    及坐落高雄縣鳥松鄉○○村○○路四十號房屋一幢等不動產數筆等情，此均有財
    政部高雄市國稅局財高稅資字第０九一００三五五七七號函所檢具之八十八及八
    十九年度綜合所得稅各類所得資料清單、歸戶財產查詢清單附卷可參，爰審酌兩
    造間有直系姻親關係長達三十年之久，且同住期間亦長達二十餘年，被告尚由原
    告扶養成年，本應尊敬孝順原告，和睦相處為是，惟被告竟因不滿其父死亡後家
    產分配方式，屢與原告發生口角衝突，並出手傷害原告，原告身體所受傷害僅在
    鼻頭處紅腫、鼻樑中段靠左側瘀血，其傷勢雖不甚嚴重，然內心傷痛實不可言欲
    ，本院復斟酌實際情況、兩造之身分地位及經濟狀況，認原告請求精神慰藉金六
    十萬元尚嫌過高，應予核減為四萬元，方屬公允，從而原告依侵權行為之法律關
    係請求被告應給付四萬元，及自起訴狀繕本送達翌日即九十一年四月十二日起至
    清償日止，按年息百分之五計算之利息，為有理由；其逾此數額之請求，即屬未
    合，應予駁回。
五、末按附帶民事訴訟，係因犯罪而受損害之人，為請求回復其損害，於刑事訴訟程
    序附帶提起之民事訴訟，故提起是項訴訟，須限於起訴之犯罪事實侵害個人私權
    ，致生損害者，始得為之，最高法院二十三年附字第二四八號判例可資參照。本
    件原告係於被告傷害案件審理中，提起附帶民事訴訟請求被告賠償其非財產上之
    損害，而原告另主張被告前曾有多次恐嚇之行為，惟本件被告係犯傷害罪，本院
    刑事庭所認定之事實，並未包含上開恐嚇部分，揆諸前揭說明，原告前開主張被
    告恐嚇行為等事實，自不在本院審酌範圍，附此敘明。
六、原告陳明願供擔保，聲請宣告假執行，經核其勝訴部份，合於法律規定，爰酌定
    相當之擔保金額宣告之；其餘假執行之聲請，因該部份訴之駁回而失所附麗，應
    予駁回。
七、據上論結，本件原告之訴，為一部有理由，一部無理由，依民事訴訟法第七十九
    條但書、第三百九十條第二項，判決如主文。
中　　　華　　　民　　　國　　九十一　　年　　　九　　　月  　二十三  　日
                              臺灣高雄地方法院民事庭
~B審判長法官　沈建興
~B法　　　官　藍家慶
~B法　　　官　胡宜如
右為正本係照原本作成。
如不服本判決，應於送達後廿日內，向本院提出上訴狀並表明上訴理由，如於本判決
宣示後送達前提起上訴者，應於判決送達後十日內補提上訴理由書（須附繕本）。
中　　　華　　　民　　　國　　九十一　　年　　　九　　　月  　二十三  　日
~B法院書記官　王世雄
